臺灣桃園地方法院民事裁定　　　　　　110年度家聲字第153號
聲　請　人　陳麗妃　
相　對　人　吳唐億　
　　　　　　吳柏翰　
關　係　人　陳麗鸚　
　　　　　　陳韻如　
上列聲請人聲請選任未成年人子女特別代理人事件，本院裁定如
下：
    主  文
選任陳麗鸚（身分證統一編號：Z000000000號）為未成年人吳唐
億（身分證統一編號：Z000000000號）於辦理被繼承人吳建民遺
產繼承、分割事件之特別代理人。
選任陳韻如（身分證統一編號：Z000000000號）為未成年人吳柏
翰（身分證統一編號：Z000000000號）於辦理被繼承人吳建民遺
產繼承、分割事件之特別代理人。
聲請程序費用由聲請人負擔。
    理  由
一、按父母為其未成年子女之法定代理人；父母之行為與未成年
    子女之利益相反，依法不得代理時，法院得依父母、未成年
    子女、主管機關、社會福利機構或其他利害關係人之聲請或
    依職權，為子女選任特別代理人，民法第1086條定有明文。
    參以該條文之立法理由記載略以：本條第2 項所定「依法不
    得代理」係採廣義，包括民法第106 條禁止自己代理或雙方
    代理之情形，以及其他一切因利益衝突，法律上禁止代理之
    情形。
二、本件聲請意旨略以：聲請人為未成年人即相對人吳唐億、吳
    柏翰之母，相對人之父吳建民於民國110 年5 月29日死亡，
    聲請人依法為相對人之法定代理人，然為辦理遺產繼承、分
    割時，因聲請人與相對人同為繼承人，其行為與未成年人利
    益相反，依法不得代理，爰聲請選任相對人之阿姨陳麗鸚、
    陳韻如分別為未成年人吳唐億、吳柏翰就辦理關於被繼承人
    吳建民遺產繼承、分割事件之特別代理人等語。
三、經查，聲請人上開主張被繼承人吳建民業已死亡，而聲請人
    、相對人吳唐億及吳柏翰均為被繼承人吳建民之繼承人，其
    於辦理被繼承人吳建民遺產繼承、分割事宜，自有利害衝突
    以及自己代理、雙方代理之禁止問題，業據其提出與其所述
    相符之除戶謄本、戶籍謄本、財政部北區國稅局遺產稅免稅
    證明書、遺產分割協議書等件在卷為據，堪認非屬無憑。本
    院審酌關係人陳麗鸚、陳韻如分別為相對人之阿姨，於上開
    遺產繼承、分割事件中，並非繼承人或具其他利害關係者，
    亦無不適宜擔任相對人代理人之情形，倘由其擔任相對人之
    特別代理人，對相對人之權益應可善盡保護之責，且陳麗鸚
    、陳韻如亦同意分別擔任相對人吳唐億、吳柏翰之特別代理
    人，業據渠等到庭陳述在卷。從而，本件聲請人之聲請於法
    尚無不合，應予准許。又未成年子女因繼承取得之財產，非
    為其利益，不得處分之，民法第1087條、第1088條有所明定
    ，故遺產分割方案應注意不得損及未成年子女之利益，附此
    敘明。
四、爰裁定如主文。
中    華    民    國   110    年    11    月    10    日
                  家事法庭    法  官  林文慧
以上正本係照原本作成。
如對本裁定抗告須於裁定送達後10日內向本院提出抗告狀。
                              書記官  蘇珮瑄
中    華    民    國   110    年    11    月    10    日